臺灣高等法院刑事裁定
110年度毒抗字第1250號
抗  告  人  
即  被  告  劉春梅


上列抗告人因違反毒品危害防制條例案件，不服臺灣新竹地方法
院110年度毒聲字第498號，中華民國110年7月30日裁定（聲請案
號：臺灣新竹地方檢察署110年度聲觀字第435號、110年度毒偵
字第869號），提起抗告，本院裁定如下：
    主  文
抗告駁回。
    理  由
一、原裁定意旨略以：
（一）抗告人即被告甲○○（下稱被告）基於施用第二級毒品之犯
      意，於民國110年1月8日18時許，在新竹縣湖口火車站附
      近某處，以將第二級毒品甲基安非他命置放在鋁箔紙上燒
      烤吸食其煙霧之方式，施用甲基安非他命1次之事實，業
      據被告於警詢及偵查坦承不諱（見桃毒偵卷第31至36、87
      至88、118至119頁），被告於110年1月9日4時許，經其同
      意親採封緘之尿液（尿液編號：110H-010號），經送請台
      灣檢驗科技股份有限公司濫用藥物實驗室以GC/MS氣相層
      析/質譜儀法、LC/MS/MS液相層析串聯質譜儀確認檢驗後
      ，結果呈安非他命、甲基安非他命陽性反應等情，亦有勘
      查採證同意書、桃園市政府警察局楊梅分局真實姓名與尿
      液、毒品編號對照表（尿液編號：110H-010號）、台灣檢
      驗科技股份有限公司濫用藥物實驗室－台北於110年1月25
      日所出具之濫用藥物檢驗報告（檢體編號：110H-010號、
      報告編號：UL/2021/00000000號）各1分（見桃毒偵卷第5
      9、61、93頁）在卷可稽。是依被告之自白，佐以被告上
      開濫用藥物檢驗報告，被告於前揭時地有非法施用第二級
      毒品甲基安非他命1次之犯行，實堪以認定。
（二）被告前曾於97年間因施用毒品案件，經臺灣桃園地方法院
      以97年度毒聲字第787號裁定令入勒戒處所觀察、勒戒，
      嗣被告不服提起抗告後，經本院以97年度毒抗字第493號
      裁定抗告駁回，經入監執行執行觀察勒戒處分後，因認無
      繼續施用毒品之傾向，於97年10月9日執行完畢釋放出所
      ，並經臺灣桃園地方檢察署以97年度毒偵字第3329號為不
      起訴處分確定，之後雖曾因施用毒品案件，遭判處徒刑確
      定或執行，但無再因施用毒品而經法院裁定送觀察、勒戒
      或強制戒治等情，有本院被告前案紀錄表附卷憑參，是被
      告為本案犯行，實距最近1次因犯施用毒品罪經觀察勒戒
      執行完畢日即97年10月9日已逾3年，則揆諸最高法院刑事
      大法庭109年度台上大字第3826號裁定意旨說明，檢察官
      聲請將被告令入勒戒處所觀察、勒戒，於法並無不合，應
      予准許等語。
二、抗告意旨略以：本件警詢筆錄載明毒品數量為22公克，警方
    即以超過20公克為由扣押被告3支手機，嗣於檢察官訊問告
    知手機是否領回時，手機內卻無SIM卡？又本件於查獲時，
    被告犯後態度良好，且有供出毒品來源，檢察官訊問時亦有
    讓被告選擇觀察勒戒、戒癮治療，被告有稱要戒癮治療；另
    被告之母親已半失智狀態，不認識其兒子們，只記得被告，
    故家人都請被告回家照顧母親，爰懇請法院准予戒癮治療之
    機會云云。
三、按犯毒品危害防制條例第10條之罪者，檢察官應聲請法院裁
    定，或少年法院（地方法院少年法庭）應先裁定，令被告或
    少年入勒戒處所觀察、勒戒，其期間不得逾2月，毒品危害
    防制條例第20條第1項定有明文，此為法律之強制規定，不
    得藉詞免除。次按毒品危害防制條例所規定之觀察、勒戒處
    分，其立法意旨在幫助施用毒品者戒除毒癮，該處分之性質
    非為懲戒行為人，而係為消滅行為人再次施用毒品之危險性
    ，目的在戒除行為人施用毒品之身癮及心癮措施；觀察勒戒
    係導入一療程觀念，針對行為人將來之危險所為預防、矯治
    措施之保安處分，以達教化與治療之目的，可謂刑罰之補充
    制度，從而毒品危害防制條例本身所規定之觀察、勒戒及強
    制戒治等保安處分，雖兼具自由刑之性質，卻有刑罰不可替
    代之教化治療作用，且觀察、勒戒既屬用以矯治、預防行為
    人反社會性格，而具社會保安功能之保安處分，當無因行為
    人之個人或家庭因素而免予執行之理。末按所謂毒品戒癮治
    療計畫（即美沙冬替代療法），係法務部基於防制毒品危害
    之刑事政策與毒品危害防制條例第24條鑑於對於若干施用毒
    品者若僅施以徒刑不足以斷絕毒癮之規範本旨，乃令檢察機
    關與衛生福利部合作，由檢察官審酌個案情形，援引毒品危
    害防制條例第24條，並參酌刑法第57條所列事項及公共利益
    之維護，改以緩起訴處分方式轉介毒品施用者前往醫療院所
    治療。
四、經查：被告於警詢、偵查坦承施用第二級毒品甲基安非他命
    犯行不諱，且徵得其同意後為警所採集之尿液檢體，經送檢
    驗結果，呈安非他命、甲基安非他命陽性反應等情，有勘察
    採證同意書、桃園市政府警察局楊梅分局真實姓名與尿液、
    毒品編號對照表（尿液編號：110H-010號）、台灣檢驗科技
    股份有限公司濫用藥物實驗室－台北於110年1月25日所出具
    之濫用藥物檢驗報告（檢體編號：110H-010號、報告編號：
    UL/2021/00000000號）在卷可稽（見桃毒偵卷第59、61、93
    頁），堪認被告前揭任意性自白核與事實相符，其犯行堪予
    認定，揆諸前揭規定，被告自應令入勒戒處所觀察、勒戒。
    至是否給予被告為附命完成戒癮之緩起訴處分，應由檢察官
    參酌刑法第57條所列事項及公共利益之維護依職權判斷衡酌
    。凡經檢察官聲請且符合法定要件者，法院僅得為有限之低
    密度審查，除檢察官之判斷有重大明顯瑕疵，或其裁量權已
    萎縮至無聲請觀察、勒戒之餘地，法院原則上應尊重檢察官
    職權之行使，並據以裁定，尚無自由斟酌以其他方式替代或
    得以其他原因免予執行之權。是本件檢察官審酌被告於偵訊
    所述、本案全情，及參以本件施用第二級毒品犯行，距其最
    近1次犯施用毒品罪經依法觀察、勒戒執行完畢釋放之97年1
    0月9日，已逾3年，另涉於110年1月9日犯持有第二級毒品罪
    嫌（含袋重22.18公克、純質淨重15.3947公克）經檢察官聲
    請簡易判決處刑（臺灣桃園檢察署檢察官110年度偵字第492
    3號聲請簡易判決處刑書）（見臺灣新竹地方檢察署110年度
    毒偵字第869號卷第13頁），故對被告聲請觀察、勒戒，核
    無違反立法目的或悖於比例原則等濫用裁量權限之情形等節
    ，於其裁量範圍內未依毒品危害防制條例第24條，改以緩起
    訴處分方式轉介毒品施用者前往醫療院所治療，此非本院所
    得審酌之事項。至被告所述個人家庭因素，核與被告施用第
    二級毒品犯行無涉，尚無解免其依法應受之觀察、勒戒處分
    。綜上所述，原審裁定被告應入勒戒處所觀察、勒戒，核無
    違誤，其抗告意旨於法尚屬無據，為無理由，應予駁回。
據上論斷，應依刑事訴訟法第412 條，裁定如主文。
中　　華　　民　　國　　110 　年　　8 　　月　　31　　日
                  刑事第十七庭  審判長法　官  鄭水銓
                                      法  官  黃雅芬
                                      法  官  沈君玲
以上正本證明與原本無異。
不得再抗告。
                                      書記官  曾彥碩
中　　華　　民　　國　　110 　年　　8 　　月　　31　　日